臺灣高等法院刑事判決
109年度上訴字第2547號
上  訴  人  臺灣新北地方檢察署檢察官
被      告  宋兆祥



上列上訴人因被告傷害案件，不服臺灣新北地方法院109年度訴
字第233號，中華民國109年6月2日第一審判決（起訴案號：臺灣
新北地方檢察署108年度偵字第27845號），提起上訴，本院判決
如下：
    主  文
上訴駁回。               
    理  由
一、經本院審理結果，認第一審判決對被告宋兆祥為無罪之諭知
    ，核無不當，應予維持，並引用第一審判決書記載之證據及
    理由（如附件）。
二、檢察官上訴意旨略以：原審雖謂被告係於爭吵間因告訴人詹
    偉新先有持木棍攻擊被告之行為，被告始徒手壓制告訴人。
    然經勘驗案發時現場監視器錄影光碟，足見被告與告訴人口
    角爭執時，被告繞過其等之間相隔之木質矮樁，至告訴人面
    前，先徒手推告訴人頭頸部一下，使告訴人腳步踉蹌，告訴
    人隨即持放置在旁之木棍朝被告揮去，被告拿下木棍後，將
    告訴人壓制在一旁之剪床上數秒後鬆手，起身離開。被告在
    雙方隔開爭吵時，先行接近並徒手推告訴人，使身為成年男
    子之告訴人有腳步不穩之情形，足見其推擊有相當力道，而
    有攻擊他人之行為在先，其後告訴人持木棍揮打被告時，被
    告已拿下告訴人手上之木棍，卻仍用力將告訴人壓在剪床上
    ，自非單純對於現在不法之侵害為必要排除之反擊行為。雙
    方原先僅有口頭爭執之衝突，被告主動上前推打挑釁告訴人
    ，衝突因此擴大，發生後續一連串互毆攻擊行為，致告訴人
    受有後頸部挫傷，實不應割裂觀察被告壓制告訴人之行為。
    被告並非基於防衛意思而為阻擋，與刑法正當防衛之規定不
    符，所辯其係正當防衛，不具傷害犯意云云，核屬卸責之詞
    ，不足採信。原審未慮及此，逕為有利於被告之認定，尚嫌
    速斷云云。
三、惟查原審勘驗案發現場監視器錄影畫面顯示，告訴人與被告
    發生口角爭執間，被告繞過兩人中間所隔之木質矮樁，至告
    訴人面前，以右手推告訴人頭頸部一下，告訴人向後踉蹌但
    未倒地，隨即持放置在旁之木棍1支，朝被告揮去，經被告
    制止後將告訴人壓倒在一旁之剪床上，數秒後鬆手並起身離
    開等情，有原審勘驗筆錄在卷可稽（見原審卷第36至37頁）
    ，被告於遭告訴人手持木棍揮擊之情況下，縱有徒手將告訴
    人壓制在剪床上約數秒之舉措，以致告訴人後頸部挫傷，亦
    係被告面臨驟然遭告訴人持棍揮擊之情境下，欲排除告訴人
    之現在不法侵害，所為合理且必要之自我防衛動作，而未逾
    越必要之範圍，尚與出於報復而刻意攻擊致傷之情形有別。
    再由卷附案發現場監視器錄影畫面翻拍照片，亦無從認定被
    告確係於拿下告訴人所持之木棍後再壓制告訴人，前揭上訴
    意旨逕謂：被告已拿下告訴人手上之木棍，卻仍用力將告訴
    人壓在剪床上云云，已難採信。至被告於與告訴人口角爭執
    之間，雖有先出手推告訴人之舉，然僅止於推告訴人頭頸部
    一下，使告訴人腳步踉蹌而已，別無其他持續攻擊行為，嗣
    後係因突遭告訴人持棍揮擊，方又出手壓制告訴人，尚難僅
    因被告有先出手推告訴人之行為，遽謂被告嗣後壓制告訴人
    之際確有傷害告訴人之犯意，而為不利於被告之認定。檢察
    官上訴仍執原審已詳予斟酌之證據，對於原判決已說明事項
    及屬原審採證認事職權之適法行使，逕為相異之評價，復未
    提出其他積極證據證明被告確有傷害犯行，尚難說服本院推
    翻原判決，另為不利於被告之認定，其上訴為無理由，應予
    駁回。
據上論斷，應依刑事訴訟法第373條、第368條，判決如主文。
本案經檢察官滕治平到庭執行職務。
中　　華　　民　　國　　109 　年　　9 　　月　　24　　日
                  刑事第十六庭  審判長法　官  葉騰瑞
                                      法　官  廖紋妤
                                      法　官  陳芃宇
以上正本證明與原本無異。
被告不得上訴。
檢察官如不服本判決，應於收受送達後20日內向本院提出上訴書
狀，惟須受刑事妥速審判法第9條限制。其未敘述上訴之理由者
，並得於提起上訴後20日內向本院補提理由書(均須按他造當事
人之人數附繕本)「切勿逕送上級法院」。
刑事妥速審判法第9條：
除前條情形外，第二審法院維持第一審所為無罪判決，提起上訴
之理由，以下列事項為限：
一、判決所適用之法令牴觸憲法。
二、判決違背司法院解釋。
三、判決違背判例。
刑事訴訟法第 377 條至第 379 條、第 393 條第 1 款之規定，
於前項案件之審理，不適用之。
                                      書記官  李佳芬
中　　華　　民　　國　　109 　年　　9 　　月　　29　　日